【裁判字號】    98,易,520
【裁判日期】    990225
【裁判案由】    竊盜
【裁判全文】
臺灣宜蘭地方法院刑事判決               98年度易字第520號
公  訴  人  臺灣宜蘭地方法院檢察署檢察官
被      告  甲○○
上列被告因竊盜案件，經檢察官提起公訴（98年度偵字第4261號
），本院判決如下：
    主  文
甲○○犯竊盜罪，累犯，處有期徒刑肆月，如易科罰金，以新台
幣壹仟元折算壹日，扣案之鑰匙壹支沒收。
其餘被訴竊盜部分無罪。
    事  實
一、甲○○前因竊盜案件，經臺灣高等法院於民國90年5月2日，
    以90年度上易字第329號刑事判決判處有期徒刑3年確定，於
    95年6月29日假釋出監並付保護管束，於96年2月15日假釋期
    滿，以已執行論。詎其猶不知悔改，基於意圖為自己不法所
    有之犯意，於98年10月20日上午9時許，在宜蘭縣羅東鎮○○路○段10之1號前，以自備之鑰匙竊取丁○○所有之車牌號
    碼GRQ-789號重型機車。嗣為警於98年10月24日凌晨1時50分
    許，在宜蘭縣冬山鄉○○路○段444號前查獲。
二、案經宜蘭縣政府警察局羅東分局報請臺灣宜蘭地方法院檢察
    署檢察官偵查起訴。
    理  由
甲、有罪部分：
一、訊據被告甲○○於警、偵訊及本院審理中，對於上開竊取車
    牌號碼GRQ-789號重型機車犯行均坦承不諱，並據被害人丁○○於警訊中指述在卷（參見警羅偵字第0983105817號卷第
    3、4頁98年10月24日警訊筆錄），並有查獲之車牌號碼GRQ-
    789號重型機車、行竊所用之鑰匙、行竊現場等照片影本5幀
    在卷可佐（警羅偵字第0983105817號卷第13至15頁），及行
    竊所用之鑰匙1支扣案可證。綜上所述，本件被告竊盜犯行
    堪以認定，應依法論科。
二、核被告所為，係犯刑法第320條第1項竊盜罪，被告雖於98年
    10月24日為警查獲時，自被竊機車內查獲鉗子2支、扳手2支
    、美工刀1支、鐵撬1支、螺絲起子1支、活動扳手1支、斜口
    鉗1支等物，被告坦承前開工具為其所有，惟否認於行竊時
    攜帶該工具，以被告竊取機車後迄為警查獲時已有相當時日
    ，於被告行竊時是否確有攜帶上述多種工具，亦無積極證據
    佐證，則被告辯稱竊得機車供己作為代步工具使用時，始將
    工作所用之前開工具置於機車內等語，亦非無據，檢察官認
    被告係犯刑法第321條第1項第3款攜帶兇器，容有誤會。查
    被告前因竊盜案件，經臺灣高等法院以90年度上易字第329
    號刑事判決判處有期徒刑3年確定，於95年6月29日假釋出監
    並付保護管束，於96年2月15日假釋期滿，有卷附臺灣高等
    法院被告前案紀錄表可按，其受有期徒刑之執行完畢，5年
    內再犯法定刑有期徒刑以上之本罪，為累犯，依法加重其刑
    。爰審酌被告為圖私利，竟竊取他人機車供己使用，依其犯
    罪之動機、目的、手段、犯罪所生之損害，及犯罪後之態度
    等一切情狀，量處如主文所示之刑，及諭知易科罰金之折算
    標準，以示懲儆。扣案之鑰匙1支，係屬被告所有，且供其
    犯罪所用之物，亦據被告供明在卷，依法宣告沒收。
乙、無罪部分：
一、公訴意旨另以：被告意圖為自己不法之所有，於98年8月22
    日凌晨3、4時許，攜帶客觀上得視為兇器之鐵剪1支，至宜
    蘭縣宜蘭市○○路35號丙○○○○○○○，持上開鐵剪將置
    於該超市店外大門口左側冷凍庫之鎖頭予以剪斷，再竊取置
    於該冷凍庫內之巨峰葡萄五箱及無子紅葡萄、無子白葡萄、
    幕斯蘋果、櫻桃、珍珠葡萄各1箱，得手後隨即駕駛車牌號
    碼AW-1437號自小客車載運上開物品離開。
二、本件公訴人認被告涉有上開竊盜犯行，係以被害人即丙○○○○○○○經理戊○○於警、偵訊中指述於98年8月22日凌
    晨，放置於丙○○○○○○○冷凍庫內之水果遭竊等情，嗣
    經警調閱超市監視器及附近路口監視器錄影畫面後，被告使
    用之車牌號碼AW-1437號自用小客車出現於超市附近，而被
    告於警、偵訊中，坦承曾至丙○○○○○○○搬運水果等語
    為主要論據。訊據被告於本院審理中，堅詞否認前開竊盜犯
    行，並辯稱：伊的朋友「阿順」把T9-2042的車子停在超市
    對面，伊則是於晚間11時左右將車停在倉庫旁邊的馬路，之
    後就去找陳祈勳，他住在超市後面的4樓，之後聊到12點半
    離開，後來凌晨3點的時候又開車回去找陳祈勳，當時只有
    伊1個人，是警察說移送伊這件竊盜案件，就不移送伊毒品
    案件等語。
三、按犯罪事實應依證據認定之，無證據不得認定犯罪事實；另
    不能證明被告犯罪者，應諭知無罪之判決，刑事訴訟法第15
    4條第2項、第301條第1項分別定有明文。而「被告或共犯之
    自白，不得作為有罪判決之唯一證據，仍應調查其他必要之
    證據，以察其是否與事實相符。」，同法第156條第2項亦定
    有明文。又刑事訴訟法上認定犯罪事實所憑之證據，雖不以
    直接證據為限，間接證據亦包括在內，然而無論直接證據或
    間接證據，其為訴訟上之證明，須於通常一般之人均不致有
    所懷疑，而得確信其為真實之程度者，始得據為有罪之認定
    ，惟採用間接證據時，必其所成立之證據，在直接關係上，
    雖僅足以證明他項事實，而採此他項事實，本於推理之作用
    ，足以證明待證事項者，方為合法，若係憑空之推想，則尚
    非間接證據，且如未發現相當證據，或證據不足以證明，自
    不能以推測或擬制之方法，以為裁判之基礎，又告訴人之告
    訴，係以使被告受刑事訴追為目的，是其陳述是否與事實相
    符，仍應調查其他證據以資審認，最高法院分別著有76年台
    上字第4986號、32年上字第67號、40年台上字第86號、52年
    台上字第1300號判例可資參照。
四、經查：
  (一)於98年8月22日凌晨3、4時許，址設宜蘭縣宜蘭市○○路35
    號之丙○○○○○○○，遭人持工具剪斷大門左側冷凍庫之
    鎖頭後，進入竊取水果等情，業據證人即丙○○○○○○○
    經理戊○○於警、偵訊及本院審理中先後證述在卷，並有現
    場照片4幀在卷可佐（警蘭偵字第0982013040號卷第10、11
    頁）。
  (二)本件查獲之經過，證人乙○○○○於本院審理中證稱：一開
    始是農民超市的組長打電話到派出所報案，伊跟另1位警員
    到超市看監視錄影帶，超市監視器全部的數量伊不清楚，只
    知道有多台，最清楚的應該是店門口的，照停車場跟前方外
    面道路的那1台，錄影帶有拍到1台車，在超市停車場的前方
    ，還有3個人影，從晚上10點多到凌晨3點這段期間有看到3
    個人影，一開始是2個，離開的時候是2個人，這3個人影看
    不清楚，也看不到他們手中有拿東西，3個人影出現後有離
    開，中間隔了差不多1個小時後又回到車子附近，再去調路
    口的監視器，看到車牌號碼AW-1437號自小客車，經查證之
    後電話通知車主，車主說車子是被告在使用，他們再通知被
    告說明，當時另有1台T9-2042車子是停在超市停車場外面，
    也就是在外面，並沒有在超市裡面，有找車主來說明，車主
    說是跟被告一起到慈安路那邊找1位朋友，被告到案後坦承
    本件是由他所犯下的竊盜犯行等語（參見本院卷第50至55頁
    99年2月2日審判筆錄）。依卷附超市監視器錄影畫面翻拍照
    片3幀所示（警蘭偵字第0982013040號卷第13、14頁），於
    98年8月22日凌晨12時零分52秒，緊鄰超市馬路對面之停車
    場內有2名人影，於同日凌晨3時37分9秒，再於該停車場內
    出現2名人影，於同日凌晨3時47分51秒，1輛黑色自小客車
    自畫面內馬路左方駛向右方，再依警方調閱附近之宜蘭市○○路與林森路口之路口監視器錄影翻拍照片（警蘭偵字第09
    82013040號卷第14頁），車牌號碼AW-1437號黑色自用小客
    車於同日凌晨4時8分12秒行駛而過。另依證人戊○○於本院
    審理中證稱：8月22日早上上班的時候發現被竊，整個冰庫
    的鎖頭被撬開，清點之後發現進口水果共約10箱遭竊，後來
    有調監視器，那個監視器是照小停車場，警卷13頁上方的照
    片隔了馬路過去就是大停車場，冷凍庫是在照片的左側，大
    停車場沒有監視器，從早上6點往後調，調到有車子離開的
    時候是當天凌晨4時，再往前看，大約在3點50幾分的時候有
    看到1個人從冰庫那邊走到大馬路，手上有拿手電筒，再往
    前調到3點多，有2個人坐在大停車場，再調到21日晚上10點
    多時，有2個人坐在大停車場，再請警察去調路口監視器，
    看到離開車輛的車牌等語（參見本院卷第55頁至58頁99年2
    月2日審判筆錄），依證人戊○○前開證述及卷附監視器錄
    影畫面翻拍照片，超市監視器所攝畫面並未涵蓋被告當時所
    在之大停車場，雖依稀看見大停車場處人影晃動，但關於詳
    細之動作卻無法辨識。再經本院質以證人戊○○如何確認監
    視器錄影畫面內之人即為行竊之人，證人戊○○證稱：「（
    是否知道你們當天照到可疑車輛它的停放位置？）在大停車
    場，離開的時候是兩台車從大停車場開出來，大停車場沒有
    監視器。」、「（到了三點多有個人拿手電筒出來，是走到
    哪裡？）他是由冷凍庫方向走出來，往宜蘭市區走過去，就
    是往13頁上方照片從照片上方的馬路最左邊走到最右邊，當
    時那兩個人還沒有出現在椅子上，但是那個人走了不久以後
    ，那兩個人就出現了。」、「（那三個人手上有無抱東西？
    ）沒有。」、「（為何懷疑拿手電筒的人跟本件竊案有關？
    ）因為他拿手電筒，我認為他當時已經作案作完了。」（參
    見本院卷第58頁99年2月2日審判筆錄）。依上所述，證人戊○○之證詞及監視器錄影畫面，縱能證明被告於當日凌晨出
    現於超市附近，但仍無積極證據證明當日行竊之人確係被告
    。而本件被告為警查獲後，被告於警訊中自承竊案外，即無
    進一步進行相關蒐證作業，而依監視錄影器畫面調查本件竊
    案著手之人數，或搜索相關處所、車輛以追查竊得之水果或
    包裝箱。在別無其他積極證據外，尚難僅憑被告警、偵訊中
    之自白，而認被告確有本件竊盜犯行。
  (三)綜上所述，公訴人所舉之證據，不足以證明被告確有此部分
    之竊盜犯行。此外復查無任何積極證據，足認被告確有公訴
    人所指此部分之竊盜犯行，不能證明被告此部分犯罪，依法
    應諭知無罪之判決。
據上論斷，應依刑事訴訟法第299條第1項前段、第301條第1項，
刑法第320條第1項、第47條第1項、第41條第1項前段、第38條第
1項第2款，刑法施行法第1條之1第1項、第2項前段，判決如主文
。
本案經檢察官陳嘉瑜到庭執行職務
中    華    民    國    99    年    2     月    25    日
                  刑事第四庭法  官  辜漢忠
以上正本證明與原本無異。
如不服本判決應於收受送達後十日內向本院提出上訴書狀，並應
敘述具體理由；其未敘述上述理由者，應於上訴期間屆滿後二十
日內向本院補提理由書(均須按他造當事人之人數附繕本)「切勿
逕送上級法院」。
                            書記官  林詩綺
中    華    民    國    99    年    2     月    26    日
附錄本案論罪科刑法條：
刑法第320條第1項
意圖為自己或第三人不法之所有，而竊取他人之動產者，為竊盜
罪，處5年以下有期徒刑、拘役或5百元以下罰金。

司法院資訊處製作；財團法人民間司法改革基金會備份。
